【裁判字號】    98,上易,113
【裁判日期】    980826
【裁判案由】    竊佔
【裁判全文】
臺灣高等法院花蓮分院刑事判決         98年度上易字第112號
                                     98年度上易字第113號
上  訴  人  臺灣花蓮地方法院檢察署檢察官
被      告  洪土城
            甲○○
上列上訴人因被告竊佔案件，不服中華民國98年6月10日臺灣花
蓮地方法院97年度易字第405號、490號第一審判決（起訴案號：
臺灣花蓮地方法院檢察署96年度偵字第3971號、97年度偵字第
4238號），提起上訴，本院判決如下：
    主  文
原判決撤銷。
洪土城共同意圖為自己不法之利益，而竊佔他人之不動產，處有
期徒刑肆月，減為有期徒刑貳月，如易科罰金，以新台幣壹仟元
折算壹日，緩刑貳年。
甲○○共同意圖為第三人不法之利益，而竊佔他人之不動產，處
拘役伍拾日，減為拘役貳拾伍日，如易科罰金，以新台幣壹仟元
折算壹日，緩刑貳年。
    事  實
一、緣因圓昌化工實業股份有限公司（下稱圓昌公司）於民國（
    下同）91年間經經濟部核發採礦執照，而向財政部國有財產
    局台灣北區辦事處花蓮分處（下稱國有財產局花蓮分處）承
    租坐落於花蓮縣秀林鄉○○段541-7地號土地（下稱系爭土
    地或該土地），用以經營「和仁礦場」並於其上興建廠房（
    下稱系爭廠房或該廠房），租期自91年7月1日起至93年4月9
    日止，迄至93年4月13日，該礦業權業經經濟部予以廢止，
    惟圓昌公司未依規定拆除系爭廠房。甲○○因見該廠房已荒
    廢、土地未有人使用，而洪土城剛從台東至花蓮，無地方可
    住，乃與洪土城共同意圖為自己或第三人不法之利益，未經
    圓昌公司及國有財產局花蓮分處之同意或允許，由甲○○示
    意洪土城於96年1月15日將其所有當為住家使用之貨櫃二只
    擺放於該土地上，並將其生活用品，如電視、冰箱、電鍋、
    餐桌椅等置放於該廠房內，而竊佔圓昌公司及國有財產局花
    蓮分處之不動產，嗣經圓昌公司之總經理吳錦泉於96年4 月
    16日發現，洪土城始於翌日（17日）撤走上開物品。
二、案經圓昌公司訴請臺灣花蓮地方法院檢察官偵查起訴。
    理  由
一、按被告以外之人於審判外之言詞或書面陳述，除法律有規定
    者外，不得作為證據。又被告以外之人於審判外之陳述，經
    當事人於審判程序同意作為證據，法院審酌該言詞陳述或書
    面陳述作成時之情況，認為適當者，亦得為證據。當事人、
    代理人或辯護人於法院調查證據時，知有第159條第1項不得
    為證據之情形，而未於言詞辯論終結前聲明異議者，視為有
    前項之同意，刑事訴訟法第159條第1項及第159條之5分別定
    有明文。經查：被告等人對本院以下所引用之供述及非供述
    證據於本院審理程序均表示無意見，且未於言詞辯論終結前
    聲明異議，應視為同意作為證據。本院審酌上開審判外陳述
    作成之情況，並無不能自由陳述或有何違法取證或其他瑕疵
    之情形，且與待證事實具有關連性，認以之作為證據應屬適
    當，均有證據能力。
二、訊據被告二人，均坦承未經圓昌公司及國有財產局花蓮分處
    之同意或允許，由甲○○指示洪土城將其所有之貨櫃二只及
    生活用品置於系爭土地及廠房內，核與告訴人代理人吳錦泉
    指述情節相符，並有現場照片在卷可稽。惟均否認有竊佔意
    圖，洪土城辯稱：甲○○說砂石廠的老闆是他朋友，土地及
    廠房荒廢已久，我的東西可先放在那裡；甲○○辯稱：我知
    道土地是國有地，廠房是吳錦泉所有，我有叫洪土城將貨櫃
    及生活物品暫時置於上處，若有人叫他搬就要搬，沒有久佔
    之意思云云。惟查：
（一）被告洪土城於本院審理時已供承，因為沒有地方租房子，
      所以將二只貨櫃置於上開土地，貨櫃當為住家使用，有向
      別人接水、接電供貨櫃居家使用等語（本卷第31頁、32頁
      ）；又告訴人代理人吳錦泉於96年4月16日發現時，廠房
      外有2部卡車，亦有照片可據（96他395卷內照片）；共同
      被告甲○○於原審亦證稱：洪土城會修理卡車，是修理別
      人的卡車等語（原審卷第85頁），可見被告洪土城已將該
      土地據為修理卡車及停放貨櫃供生活使用，有為自己不法
      所有之意圖甚明；被告甲○○因見洪土城無處可住，明知
      其貨櫃是供生活起居之用，仍擅自主張指示甲○○占用系
      爭土地擺放貨櫃，其有意圖第三人（洪土城）不法之所有
      ，亦甚明確，所辯無佔用意圖云云，均不可採信。
（二）又被告洪土城雖承認將電視、冰箱、電鍋、餐桌、椅等生
      活用品，置放於廠房內，但未在裡面炊煮、看電視、或使
      用廁所，無竊佔意圖云云，惟所謂竊佔是未經他人同意即
      占有不動產使用而言，被告洪土城未經告訴人同意即將物
      品置放廠房，其放入之行為即屬「使用」行為，與有無使
      用該等物品無關，而被告洪土城亦自承是怕物品被雨淋而
      放入廠房內，可見是為自己之利益為之，有不法所有意圖
      自明，被告甲○○明知亦不反對，亦有為第三人不法所有
      之意圖可明，彼二人犯行明確，應依法論科 。
三、核被告二人所為係犯刑法第320條第2項之竊佔罪，彼二人間
    有犯意之聯絡，行為之分擔，均為共同正犯。被告洪土城同
    時竊佔土地及廠房，為一行為觸犯二罪，為想像競合犯，只
    論以一竊佔罪。原審為被告二人無罪之諭知與事實未合，檢
    察官上訴為有理由，自應由本院撤銷改判。爰審酌被告甲○
    ○同情洪土城無處可住，居於善意而指示洪土城使用土地及
    廠房之犯罪動機；被告洪土城以貨櫃為家，居無定所，剛從
    台東至花蓮，極思安定而聽從甲○○之動機，於告訴人發現
    後翌日即遷移，事後已賠償告訴人新台幣6萬元，告訴人已
    不追究等一切情狀，分別量處如主文所示之刑，並均諭知易
    科罰金之折算標準為新台幣1千元。又被告二人其犯罪時間
    均在96年4月24日以前，合於中華民國96年罪犯減刑條例（
    下稱減刑條例）第2條第1項第3款、第3條第1項第15款之減
    刑要件，爰減刑如主文所示。末查，被告洪土城、甲○○雖
    分別於73年、89年間因竊盜、傷害罪，被判處有期徒刑7月
    、6月確定，分別於74年5月31日、89年12月28日執行完畢，
    有彼二人之前科紀錄表附卷可稽，彼於執行完畢後5年以內
    未曾因故意犯罪受有期徒刑以上刑之宣告，此次犯行並非重
    大，並賠償告訴人，告訴人亦不追究，且請求從輕發落，本
    院因認暫不執行其刑為當，均宣告緩刑2年，用啟自新。
據上論斷，應依刑事訴訟法第369條第1項前段、第364條、第299
條第1項前段，刑法第28條、第320條第2項、第41條第1項、第55
條、第74條第1項第2款，中華民國96年罪犯減刑條例第2條第1項
第3款、第3條第1項第15款、第7條，判決如主文。
本案經檢察官乙○○到庭執行職務。
中    華    民    國    98    年    8     月    26    日
                         審判長法  官  謝志揚
                               法  官  劉雪惠
                               法  官  林鳳珠
以上正本證明與原本無異。
本判決不得上訴。
中    華    民    國    98    年    8     月    26    日
                               書記官  徐文彬
附錄    本判決論罪科刑法條：
中華民國刑法第320條
意圖為自己或第三人不法之所有，而竊取他人之動產者，為竊盜
罪，處 5 年以下有期徒刑、拘役或 5 百元以下罰金。
意圖為自己或第三人不法之利益，而竊佔他人之不動產者，依前
項之規定處斷。
前二項之未遂犯罰之。


司法院資訊處製作；財團法人民間司法改革基金會備份。
